【裁判字號】    96,易,2918
【裁判日期】    970131
【裁判案由】    業務侵占
【裁判全文】
臺灣高雄地方法院刑事判決              96年度易字第2918號
公  訴  人  臺灣高雄地方法院檢察署檢察官
被      告  乙○○
選任辯護人  鄭曉東律師
            魏緒孟律師
上列被告因業務侵占案件，經檢察官提起公訴（96年度偵字第64
99號），本院以簡式審判程序審理，判決如下：
    主  文
乙○○連續犯業務侵占罪，處有期徒刑壹年，減為有期徒刑陸月
，如易科罰金，以銀元參佰元即新臺幣玖佰元折算壹日。緩刑貳
年。
    事實及理由
一、本件被告乙○○所犯刑法第336 條第2 項之業務侵占罪，為
    死刑、無期徒刑、最輕本刑為3 年以上有期徒刑以外之罪，
    其於準備程序中，就被訴事實為有罪之陳述，經本院告知簡
    式審判程序之旨，並聽取檢察官、被告及辯護人之意見後，
    合議庭認宜進行簡式審判程序，爰依刑事訴訟法第273 條之
    1 第1 項規定，裁定本件由受命法官獨任進行簡式審判程序
    。又本件犯罪事實及證據，均引用檢察官起訴書之記載（如
    附件）。
二、查被告行為後，刑法業於94年2 月2 日修正公布，並於95年
    7 月1 日施行，刑法施行法第1 條之1 亦於95年6 月14日公
    布施行。參酌最高法院95年刑事庭第8 次會議決議意旨略以
    ：修正後刑法第2 條第1 項之規定，係規範行為後法律變更
    所生新舊法律比較適用之準據法，於修正後刑法施行後，應
    適用修正後刑法第2 條第1 項之規定，為「從舊從輕」之比
    較。比較時應就罪刑有關之共犯、未遂犯、想像競合犯、牽
    連犯、連續犯、結合犯，以及累犯加重、自首減輕暨其他法
    定加減原因（如身分加減）與加減例等一切情形，綜其全部
    罪刑之結果而為比較。茲比較適用新舊法如下：
(一)被告所犯刑法第336 條第2 項業務侵占罪之法定刑定有得併
    科罰金之規定，依被告行為時之刑法第33條第5 款規定，罰
    金刑為銀元1 元（即新臺幣3 元）以上；但被告行為後之現
    行刑法第33條第5 款係規定罰金刑為新臺幣1,000 元以上，
    以百元計算之，經比較修正前、後關於科處罰金刑之最低刑
    度規定，自應以被告行為時之刑法較有利於被告。
(二)本件被告有依連續犯加重之情形，而罰金刑之加重，依修正
    後刑法第67條規定，其最高度及最低度同加重之，較修正前
    刑法第68條所定，僅加重其最高度，為不利於被告。
(三)被告行為後，刑法第56條關於連續犯之規定業經刪除，被告
    所犯上開犯行，如依舊法規定，得分別依連續犯論以一罪並
    加重其刑，倘依新法則應分論併罰，比較結果以舊法較為有
    利。以上（一）、（二）、（三）等三項經綜合比較後，應
    整體適用修正前即舊法之規定。
(四)至修正前刑法第41條第1 項前段規定易科罰金之折算標準，
    係以（銀元）1 元以上3 元以下折算1 日，又依修正前罰金
    罰鍰提高標準條例第2 條前段（現已刪除）規定，就其原定
    數額提高為100 倍折算1 日，則被告行為時之易科罰金折算
    標準，應以銀元300 元即新臺幣900 元折算1 日。惟修正後
    刑法第41條第1 項前段所定易科罰金折算標準則係以新臺幣
    1 千元、2 千元或3 千元折算1 日。比較修正前後之規定，
    以修正前之規定，較有利於被告，應單獨適用新法之規定（
    因非最高法院95年刑事庭第8 次會議決議所指需綜合比較整
    體適用之事項）。
(五)又本件被告犯罪在新法施行前，於新法施行後，緩刑之宣告
    ，應單獨適用新法第74條之規定（最高法院95年度第8 次刑
    事庭會議決議參照），緩刑條件之相關規定不宜割裂適用，
    亦應適用新法之規定。
三、核被告所為，係犯刑法第336 條第2 項之業務侵占罪。被告
    前後多次侵占犯行，時間緊接，觸犯構成要件相同之罪名，
    顯係基於概括犯意反覆為之，為連續犯，應依修正前刑法第
    56條規定論以一罪，並加重其刑。爰審酌被告身為大樓住戶
    管理委員會主任委員，不思誠實管理大樓住戶管理費等收入
    ，竟圖私利，予以侵占入己，侵占金額接近200 萬元，情節
    非輕，本應重懲不貸；惟念其促成管理委員會改選，將侵占
    金額全數返還，並與新任管理委員會達成和解，有和解書、
    存摺影本在卷可參（本院卷第69、70頁），且於審理中坦認
    犯行，犯罪後態度尚稱良好一切情狀，量處有期徒刑1 年，
    以資儆懲。又被告本件犯罪時間係在96年4 月24日以前，合
    於中華民國九十六年罪犯減刑條例所定減刑要件，應就所犯
    上開之罪，減其刑期2 分之1 ，即減為有期徒刑6 月，並諭
    知易科罰金之折算標準。
四、末查，被告未曾因故意犯罪受有期徒刑以上刑之宣告，有臺
    灣高等法院被告前案紀錄表1 份在卷可按，其因一時失慮，
    致犯本罪，犯後坦承犯行，已與新任管理委員會達成和解，
    返還侵占金額，足認已有悔悟，經此次科刑教訓後，當益知
    警惕，應無再犯之虞，告訴人甲○○、丁○○等人亦於本院
    審理中表示原諒被告之意，本院因認其所受宣告之刑，以暫
    不執行為適當，爰予宣告緩刑2 年，以勵自新。又參酌本件
    犯罪性質，毋庸另定緩刑條件，附此敘明。
據上論斷，應依刑事訴訟法第273 條之1 第1 項、第299 條第1
項前段、第310 條之2 、第454 條第2 項，刑法第2 條第1 項前
段，修正前刑法第56條，刑法第336 條第2 項，修正前刑法第41
條第1 項前段，刑法第74條第1 項第1 款，刑法施行法第1 條之
1 ，廢止前罰金罰鍰提高標準條例第2 條，中華民國96年罪犯減
刑條例第2 條第1 項第3 款、第7 條、第9 條，判決如主文。
本案經檢察官丙○○到庭執行職務。
中    華    民    國    97    年    1     月    31    日
                  刑事第六庭    法  官  林柏壽
以上正本證明與原本無異。
如不服本判決應於收受本判決後10日內向本院提出上訴書狀，並
應敘述具體理由，如未敘述上訴理由者，應於上訴期間屆滿後20
日內補提理由書狀於本院（均須按他造當事人之人數附繕本）「
切勿逕送上級法院」。
中    華    民    國    97    年    2     月     4    日
                                書記官  林國龍
刑法第336 條第2 項
對於業務上所持有之物，犯前條第1 項之罪者，處6 月以上5 年
以下有期徒刑，得併科3 千元以下罰金。


司法院資訊處製作；財團法人民間司法改革基金會備份。
